臺灣苗栗地方法院民事判決　　　　　　　99年度簡上字第38號
上　訴　人　金沅實業有限公司
法定代理人　周阿滿
訴訟代理人　魏曉邦
被上訴人　　陳秀容
上列當事人間請求給付貨款等事件，上訴人對於本院簡易庭98年
度苗簡字第337 號第一審判決提起上訴，本院於民國100年1 月5
日言詞辯論終結，判決如下：
    主      文
上訴駁回。
第二審訴訟費用由上訴人負擔。
    事實及理由
一、被上訴人起訴主張：
  (一)上訴人積欠被上訴人下列貨款：1.上訴人於民國96年9 月間
    以新台幣（下同）6 萬元向被上訴人購買中古沖剪機1 台（
    下稱編號(1)貨款），被上訴人交付機台後，上訴人開立發票
    日96年12月30日、面額6 萬元之支票1 紙給付貨款，該支票
    提示後退票。2.上訴人於96年10月4 日委託被上訴人搬遷機
    械至上訴人工廠安裝，費用為11萬5 千元（下稱編號(2)貨款
    ）。3.96年12月4 日以3 萬5 千元向被上訴人購買噴霧機1
    台（下稱編號(3)貨款）。4.96年12月7 日以6 萬元向被上訴
    人購買油壓沖床1 台，另換修機1 台費用3 萬5 千元（下稱
    編號(4)貨款），有上訴人簽收送貨單為證。5.96年12月15日
    以6 萬元購買沖床1 台，維修噴霧機費用3 萬5 千元（下稱
    編號(5)貨款），亦有上訴人簽名送貨單為證。6.97年1 月25
    日維修機器零件及工資8 千5 百元（下稱編號(6)貨款）。7.
    97年5 月29日以15萬元向被上訴人購買給湯機1 台（下稱編
    號(7)貨款）。
  (二)上訴人為支付編號(1)貨款交付發票日96年12月30日、面額6
    萬元支票1 紙，被上訴人提示後退票，上訴人再交付發票日
    97年1 月31日、面額21萬元支票1 紙，以支付編號(1)、(2)、
    (3)共21萬元之貨款，但該支票亦遭退票。又因上訴人於97年
    2 月至4 月間給付5 萬元、1 萬元、1 萬元（共7 萬元），
    加計編號(6)之8 千5 百元貨款，上訴人乃再交付發票日97年
    8 月27日、面額14萬8 千5 百元支票1 紙，經提示亦遭退票
    。以上均有上訴人交付之支票可證。另編號(3)貨款之噴霧機
    由貨運送至上訴人工廠，有送貨人員簽名為據。而編號(4)、
    (5)貨款之沖床及維修噴霧機，均有送貨單為證。至編號(7)貨
    款之給湯機，上訴人已自承有收到該機器，而上訴人抗辯兩
    造約定之15萬元，係指維修整台壓鑄機之款項，亦經證人陳
    志平證述上訴人所辯與事實不符。編號(1)至(7)貨款共計55萬
    8 千5 百元。上訴人已支付7 萬7 千元，另被上訴人同意上
    訴人以販售廢鐵所得74,855元抵銷積欠之貨款。為此依買賣
    及承攬之法律關係請求上訴人給付貨款等語。並聲明：上訴
    人應給付被上訴人418,500 元，及自支付命令送達上訴人之
    翌日起至清償日止，按年息5 ％計算之利息。
二、上訴人則以：
  (一)上訴人於96年9 月4 日以6 萬元向被上訴人買1 台中古沖剪
    機，交付6 萬元客票與訴外人即原告配偶鄭蒼文，跳票後鄭
    蒼文未交還。被上訴人所提送貨單上訴人僅在96年12月7 日
    之送貨單簽名，上訴人否認其餘送貨單之真正，且96年12月
    7 日送貨單中6 萬元係96年9 月4 日未付款，及3 萬5 千元
    修理噴霧機預付款，被上訴人尚未修妥噴霧機，上訴人無須
    給付。另97年5 月29日的給湯機有收到，但名目不同，實際
    上是上訴人以15萬元委託被上訴人修理整台壓鑄機配電，該
    壓鑄機迄今無法運作，上訴人無須給付此15萬元。
  (二)被上訴人主張數筆欠款，上訴人確有積欠者僅96年9 月間之
    6 萬元及97年6 月27日之8 千5 百元，其中6 萬元上訴人已
    匯款支付，另8 千5 百元則以被上訴人配偶鄭蒼文借款抵銷
    ，上訴人並未積欠被上訴人款項。至被上訴人所稱21萬元支
    票，其中6 萬元為96年9 月4 日退票款，預付鄭蒼文修理噴
    霧機3 萬5 千元，另11萬5 千元係鄭蒼文之借款。因上訴人
    交付票據跳票，上訴人應鄭蒼文要求補簽96年12月7 日估價
    單9 萬5 千元，其中3 萬5 千元為修理噴霧機預付款，另6
    萬元於97年2 月17日、4 月3 日付清。而被上訴人所稱14萬
    8 千5 百元支票，即上揭21萬元支票，因上訴人給付7 萬元
    後，另加8 千5 百元機器維修費，合計為14萬8 千5 百元，
    內含噴霧機預付款3 萬5 千元及鄭蒼文借款10萬5 千元，而
    維修費8 千5 百元既以鄭蒼文借款抵銷，故上訴人並未積欠
    被上訴人債務，被上訴人請求上訴人給付貨款實無理由等語
    置辯。
三、原判決被上訴人部分敗訴、部分勝訴，上訴人就其敗訴部分
    不服提起上訴，並補充陳述：上訴人從未與被上訴人談過任
    何買賣或維修等生意，只有曾向與其配偶鄭蒼文買過兩台沖
    床，一台是在95年間買的，單價為2 萬元，另一台是在96年
    間買的，單價為6 萬元，所有貨款都是給付給鄭蒼文。另外
    上訴人從未向被上訴人買過給湯機，僅有曾將整台中古的壓
    鑄機送請整修等語。並於本院聲明：(一)原告判決不利於上訴
    人部分廢棄。(二)上開廢棄部分，被上訴人在第一審之訴及假
    執行之聲請均駁回。
四、按當事人主張有利於己之事實者，就其事實有舉證之責任，
    民事訴訟法第277 條定有明文。本件被上訴人主張上訴人積
    欠上開編號(1)至(7)款項，為上訴人所否認，被上訴人就此有
    利於己之事實，應負舉證責任。茲就被上訴人主張上訴人積
    欠之貨款是否可採，分述如下：
  (一)編號(1)貨款：96年9 月間購買中古沖剪機1 台6 萬元，為上
    訴人於原審所不爭執，上訴人並自承為給付該6 萬元貨款而
    簽發6 萬元支票，但該支票退票，被上訴人此部分主張應為
    真實。
  (二)編號(2)貨款：被上訴人主張為上訴人搬遷機械安裝費用11萬
    5 千元，惟上訴人否認，被上訴人雖提出上訴人交付21萬元
    支票，及上訴人事後再簽發之14萬8 千5 百元支票為證，惟
    支票屬無因證券，被上訴人雖為該支票之執票人，仍無從證
    明被上訴人取得之支票之原因關係存在，另被上訴人提出被
    上訴人與金世傑公司之買賣契約，其支付吊車費用之單據，
    其中既無上訴人簽署，自難證明上開買賣契約或吊車費用與
    上訴人有何關連，是被上訴人此部分主張，既無證據足證，
    自難信為真實。
  (三)編號(3)貨款：被上訴人主張維修噴霧機3 萬5 千元，被上訴
    人雖提出96年12月4 日單據一紙為證（見卷第39頁），惟上
    訴人辯稱委請被上訴人維修之噴霧機係96年12月7 日送貨單
    所載，否認有收到96年12月4 日單據所載之噴霧機，且被上
    訴人所提96年12月4 日單據上並無上訴人公司人員之簽名，
    自難以證明被上訴人確有維修該機器。
  (四)編號(4)貨款：購買油壓沖床6 萬元及維修噴霧機3 萬5 千元
    ，已據被上訴人提出96年12月7 日送貨單1 紙，上訴人負責
    人自承該送貨單係由其簽名，上訴人雖辯稱該壓沖床6 萬元
    係96年9 月之貨款，與編號(1)貨款重複，惟上訴人此部分抗
    辯並無證據足證，應以被上訴人主張可採。另噴霧機部分證
    人魏曉邦已於原審證稱：96年12月7 日送貨單噴霧機3 萬5
    千元，應該是96年11月底載回去大修，96年12月4 日送回來
    ，被上訴人再找時間回來裝，我覺得沒有維修好，被上訴人
    就找上訴人負責人簽等語（見原審卷201 頁），足見被上訴
    人確有維修96年12月7 日送貨單所載之噴霧機，而上訴人公
    司負責人既於送貨單簽名，且未註明該噴霧機未修好，自應
    認被上訴人已依約修好噴霧機。故被上訴人此部分主張堪信
    為真實。
  (五)編號(5)貨款：油壓沖床6 萬元及噴霧機3 萬5 千元，亦據被
    上訴人提出96年12月15日送貨單1 紙，上訴人負責人雖一再
    否認有於該送貨單簽名，然該送貨單上「周阿滿」之簽名，
    經原審送請全球鑑定顧問股份有限公司鑑定，該公司鑑定人
    沈維忠鑑定結果，認該96年12月15日送貨單（即鑑定資料A2
    ）上所書寫「周阿滿」，與其他送鑑資料上所書寫「周阿滿
    」之簽名筆跡，無論書寫結構佈局、特殊筆癖習慣及運筆用
    力方式等皆相同，顯係同一人所為（見原審卷第213 至230
    頁）。是上訴人公司負責人確有在96年12月15日送貨單上簽
    名無誤。上訴人負責人既於該送貨單簽名，足認即有積欠被
    上訴人此部分貨款，被上訴人此部分主張亦堪信為真實。
  (六)編號(6)貨款：維修機器零件及工資共8 千5 百元，業據上訴
    人於原審自承有此筆貨款及費用（見原審卷第96頁），被上
    訴人此部分主張可堪採信。上訴人雖辯稱以被上訴人配偶鄭
    蒼文積欠之借款抵銷，並於本院聲請傳訊證人即上訴人公司
    之離職員工鄧玉金、洪仲文，惟經本院傳訊結果，證人鄧玉
    金、洪仲文均僅證稱渠等僅知道鄭蒼文曾向上訴人借過錢，
    至於借錢詳細的過程及借錢金額，則不太清楚（見本院卷第
    62、73頁）等語，既然證人鄧玉金、洪仲文並無法明確證述
    清楚鄭蒼文究竟向上訴人借貸了多少錢，且就借錢過程也無
    法明確的詳述清楚，則顯見證人鄧玉金、洪仲文所為之證詞
    ，並不足以作為有利於上訴人之認定。又上訴人雖另提出借
    條乙紙為證，用以證明鄭蒼文曾向上訴人借款，惟該借條之
    真正已為被上訴人所否認，而上訴人又未提出證據以資證明
    該借條係屬真正，自難認為該借條所載之內容係屬真實。況
    且退步言之，即便認為該借條係真正，然觀之該借條之內容
    ，該借條上所載之借款金額僅為1,000 元而已，亦與上訴人
    上開欲主張之抵銷金額完全不同，故該借條亦不足此作為有
    利於上訴人之認定。此外，證人鄭蒼文於原審審理時也到庭
    否認有向上訴人借款，而上訴人又未再提出其他積極事證以
    資證明，故足見上訴人上開抵銷抗辯，並不足採。又退步言
    之，即便認為上訴人主張鄭蒼文向其借款乙節屬實，然該借
    款債務人係鄭蒼文，並非被上訴人，亦無從主張抵銷，故上
    開上訴人主張抵銷之抗辯並不足採。
  (七)編號(7)貨款：給湯機15萬元，上訴人於原審自承確有收到給
    湯機1 台，且有約定15萬元的價格等語（見原審卷第18、26
    頁），上訴人雖辯稱約定15萬元是修復整台壓鑄機的費用，
    惟證人陳志平於原審證稱：知道被上訴人有賣上訴人一台給
    湯機是我幫忙安裝的，我知道是15萬元，我在幫忙固定時上
    訴人負責人有跟我講過那台給湯機是跟被上訴人買的，給湯
    機是壓鑄機的一部分，被上訴人那台給湯機可以動，我們有
    試過，是被上訴人先生介紹我到上訴人公司維修，維修項目
    及金額是我跟上訴人負責人談的，因為壓鑄機機台很多開關
    都壞掉，估價是23萬元等語（見卷第125 至127 頁），另證
    人陳志平復於本院審理時再證稱：「（你去看給湯機時，上
    訴人有無當場說給湯機是上訴人跟被上訴人的先生鄭蒼文買
    的？）是的，給湯機是上訴人跟被上訴人的先生買的。」、
    「（給湯機可否使用？）可以，固定好之後就可以使用作動
    作。給湯機原本是兩台，兩台型式不同，我把線路改了以後
    就可以用。因為機台的型式不同，所以線路改了之後就可以
    用了。」等語明確（見本院卷第80 頁 ），足見上訴人係以
    15萬元向被上訴人購買該部給湯機，並非委託被上訴人修復
    整台壓鑄機，被上訴人此部分主張可堪採信。上訴人另辯稱
    證人陳志平係被上訴人找來協助修壓鑄機，並非上訴人直接
    委託，然依上訴人所提簽收回條（見卷第61頁），係由上訴
    人直接給付款項與陳志平，而非由被上訴人付款與陳志平，
    且證人陳志平於本院審理時復到庭證稱：「壓鑄機電的部分
    是我在做的，一開始是被上訴人的先生跟我聯絡的，然後我
    再過去跟上訴人估價。我跟被上訴人的先生認識很久了，他
    有打電話跟我說，請我去估價。」、「（估價之後有無維修
    ？）有的。因上訴人說沒有完成，所以沒有請款，上訴人只
    有給我訂金，我的維修費用是要由上訴人負擔，不是由被上
    訴人的先生負擔。我是直接跟上訴人維修。我到現在還沒有
    跟上訴人請完全部的款項。訂金也是後面上訴人分兩次給我
    。」等語，故足認上訴人所辯陳志平係被上訴人委託協助修
    復壓鑄機乙節，並非事實。
五、綜上，被上訴人主張上訴人積欠之貨款，可採信者為編號(1)
    貨款6 萬元、編號(4)貨款6 萬元及3 萬5 千元、編號(5)貨款
    6 萬元及3 萬5 千元、編號(6)貨款8 千5 百元、編號(7)貨款
    15萬元，總計為40萬8 千5 百元。扣除被上訴人自承上訴人
    已給付貨款7 萬7 千元（見原審卷第154 頁），及以出售上
    訴人之廢鐵抵銷74,855元（見原卷第243 頁），上訴人尚積
    欠被上訴人256,645 元。從而，原告本於買賣及承攬之法律
    關係，請求被告給付256,645 元，及自98年4 月29日（即支
    付命令送達翌日）起至清償日止，按年息5 ％計算之法定遲
    延利息，為有理由，應予准許。是原審判命上訴人應依原審
    判決主文第1 項如數給付被上訴人，並依職權宣告假執行，
    於法並無不合。上訴意旨指摘原判決不當，求予廢棄改判，
    為無理由，應予駁回其上訴。
六、本件事證已臻明確，上訴人於本院進行言詞辯論所聲請傳訊
    之證人古雲旺，核與本院前開判斷不生影響，爰不再予傳訊
    。另兩造其餘之攻擊防禦方法，經和議與本件判決結果不勝
    影響，爰不再一一論述，併此敘明。
七、據上論結，本件上訴為無理由，依民事訴訟法第436 條之1
    第3項 、第449 條第1 項、第78條，判決如主文。
中    華    民    國  100     年    1     月    19    日
                  民事庭審判長法  官  宋國鎮
                              法  官  游欣怡
                              法  官  王炳人
以上正本係照原本作成。
不得上訴。
                        書記官  許慈郁
中    華    民    國  100     年    1     月    19    日